臺灣士林地方法院民事裁定　　　　　　　 94年度財管字第2號
聲　請　人　乙○○
聲請人聲請選任失蹤人甲○○財產管理人事件，本院裁定如下：
    主  文
指定財政部國有財產局臺灣北區辦事處為失蹤人甲○○之財產管
理人。
聲請程序費用由聲請人負擔。
    理      由
一、本件聲請意旨略以：緣相對人即失蹤人甲○○（失蹤前住所
    為台北縣淡水鎮○○里○○鄰○○街73號10樓）為聲請人之胞
    妹，現行方不明；聲請人於父親鄢範鏵病故時，為使其返家
    奔喪，曾於民國（下同）93年10月9 日登報尋人，並於同年
    11 月17 日向台北縣警察局淡水分局水碓派出辦理失蹤人口
    查尋，至今已逾2 年仍無法與其取得聯繫。因父親鄢範鏵於
    93年10月2 日因病去世，留下遺產9 筆共計新台幣（下同）
    5,370,399 元，經向財政部台灣北區國稅局申報遺產稅後取
    得「遺產稅免稅證明書」記載失蹤人甲○○為遺產繼承人，
    對聲請人就上開遺產繼承權利之行使利害關係至鉅；且失蹤
    人之母陳秀英已於87年11月10日去世，聲請人爰依非訟事件
    法第108 條、第109 條之規定聲請選任失蹤人甲○○之財產
    管理人等語，並提出財政部台灣省北區國稅局遺產稅免稅證
    明書、戶籍謄本及受理查尋人口案件登記表等為證。
二、按失蹤人失蹤後，未受死亡宣告前，其財產之管理，依非訟
    事件法之規定；又失蹤人未置財產管理人者，其財產管理人
    依下列順序定之：（一）配偶；（二）父母；（三）成年子
    女；（四）與失蹤人同居之祖父母；（五）家長；不能依前
    項規定定財產管理人時，法院依利害關係人或檢察官之聲請
    ，選任財產管理人，為民法第10條及非訟事件法第109 條第
    1 、2 項所明定。
三、經查，聲請人與甲○○暨其他繼承人共同繼承其父鄢範鏵遺
    產乙節，業據提出財政部台灣省北區國稅局遺產稅免稅證明
    書乙紙為證，是聲請人本於繼承之法律關係，於不能依前開
    規定定失蹤人甲○○之財產管理人時，自得以利害關係人之
    地位，聲請本院選任財產管理人，以維聲請人及其他繼承人
    相關權益之行使。又失蹤人甲○○於91年9 月15日離家出走
    後，已逾2 年未與家人聯絡乙節，已據聲請人提出受（處）
    理查尋人口案件登記表乙紙附卷可憑，且經證人即失蹤人甲
    ○○之姊妹戊○○、丙○○、丁○○到庭證稱：「找不到甲
    ○○，她與我們都沒有聯絡，已經超過2 年沒有聯絡了；我
    們有試著找到她的電話跟她聯絡，但是仍然沒有辦法聯絡到
    她」等語（參本院94年3 月3 日非訟事件筆錄）；另失蹤人
    甲○○於89年4 月18日後已無入出境本國紀錄，且於92 年1
    月1 日至94年3 月31日止未以健保身分就醫，故無就醫資料
    等節，亦分別據內政部警政署入出境管理局以94年5 月12日
    境信雲字第09410172100 號函及中央健康保險局94年5 月27
    日以健保承字第0940057416號函覆本院附卷可憑，堪信聲請
    人主張甲○○為失蹤人，有選任財產管理人之必要乙節為實
    。
四、另聲請人主張其為失蹤人胞兄，適合擔任失蹤人之財產管理
    人，並為其他繼承人所同意云云。本院審認國有財產局為管
    理國家財政之法定機關，熟嫺財產管理事務，且具有相當之
    公信力，如任失蹤人甲○○之財產管理人，顯較與失蹤人同
    具繼承人地位之聲請人更為合適，爰指定失蹤人甲○○之財
    產管理人如主文所示。
五、依非訟事件法第21條第1項裁定如主文。
中　　華　　民　　國　　94　　年　　9 　　月　　30  　日
                  家事法庭  法  官  謝靜慧
以上正本證明與原本無異。
如對本裁定抗告，應於裁定送達後10日內向本院提出抗告狀。
中　　華　　民　　國　　94　　年　　9 　　月　　30　　日
                            書記官  趙薇莉
